臺灣板橋地方法院民事判決　　　　　　　100年度訴字第285號
原　　　告　鼎立資產管理股份有限公司
法定代理人　梁玉
訴訟代理人　李武憲
　　　　　　任紀瑄
被　　　告　陳大璇
訴訟代理人　林永瀚律師
複　代理人　張　權律師
上列當事人間清償債務等事件，本院於民國100年9月6日言詞辯
論終結，判決如下：
    主  文
原告之訴及假執行之聲請均駁回。
訴訟費用由原告負擔。
    事實及理由
一、本件原告起訴主張：(一)被告於民國87年9月29日向訴外人復
    華證券金融股份有限公司（下稱復華證金公司）申請開立信
    用帳號，並訂立融資融券契約，以從事股票融資融券信用交
    易之用，嗣於87年10月12日買進「8719宏福建設」股票300
    張，融資金額新台幣（下同）565萬2,000元，至90年7月25
    日止，共積欠本金即融資金額565萬2,000元、利息、違約金
    尚未清償，利率係依融資融券契約第7條約定，由乙方即復
    華證金公司報請主管機關備查。(二)被告融資買進之「8719宏
    福建設」股票，自87年11月4日起，因宏福票券退票事件，
    導致股票無量下跌，證券交易所於87年11月20日宣布暫停交
    易，最終該股票於92年9月3日終止櫃檯買賣，依融資融券契
    約書第6條第4項約定，融資之有價證券如因市價漲跌異常或
    其他事特殊事故，復華證金公司未能處分時，被告不得拒絕
    清償債務。(三)復華證金公司於96年8月28日更名為元大證券
    金融股份有限公司（下稱元大證金公司），並於97年12月間
    將對被告之上開信用交易債權（下稱系爭債權）移轉予元大
    國際資產管理股份有限公司（下稱元大資產公司），元大資
    產公司復於99年4月間將系爭債權移轉予桃德資產開發股份
    有限公司（下稱桃德資產公司），桃德資產公司再於99年5
    月將系爭債權移轉予原告，原告屢向被告催索未蒙清償，爰
    依融資融券契約第6、7條約定及債權讓與法律關係請求被告
    給付等情。並聲明：(一)被告應給付原告565萬2,000元，及自
    87年10月12日起至清償日止，按年息百分之8.68計算之利息
    ，並按上開利率百分之10計算之違約金。(二)願供擔保請准宣
    告假執行。
二、被告則以：(一)被告否認有於87年9月29日向復華證金公司開
    立信用帳戶、簽立融資融券契約書之事實，依民事訴訟法第
    277條前段規定，原告自應就被告有開戶、簽約之事實負舉
    證責任。(二)被告當時於長利證券股份有限公司（下稱長利證
    券公司）開設普通帳戶時簽訂之委託買賣證券受託契約、聲
    明書、同意書中之簽名，與原告所持復華證金公司融資融券
    契約書之簽名，以肉眼即可辨識兩者簽名顯有不同，被告復
    否認上開融資融券契約書為其所簽，是原告自應就此私文書
    之真正負舉證責任。(三)原告對以復華證金公司信用帳戶購買
    宏福建設股票之人提出訴訟，幾乎均獲敗訴，其原因均為該
    信用帳戶係營業員冒用設立，本人並不知情，足證當時確有
    營業員大規模冒用開戶人之名義開立信用帳戶，並利用信用
    帳戶購買宏福建設股票之事實。(四)原告雖由中國信託商業銀
    行之「歷史交易查詢報表」及「儲蓄部存摺正反面影本」資
    料，主張股款處於被告得隨時動用之狀態，又主張被告語音
    轉帳密碼長期供他人使用，即應可認定被告已概括授權他人
    使用其帳戶，被告應負授權人責任云云。然被告並未開立信
    用帳戶，而係營業員冒用開立，被告並不知情，而融資融券
    契約書上之簽名亦非被告親簽已如上述，而股款客觀上被告
    得否動用與被告主觀上是否知悉其被人冒用係屬二事，原告
    之主張與被告帳戶是否遭人冒用之待證事實間係屬二事，原
    告主張自不可採，且原告亦無法舉證說明上開股款有被告取
    走之證明，益證被告對上述交易均不知情。(五)退萬步言，縱
    認被告有開戶及簽立融資融券契約之事實，由該契約書所約
    定之事項以觀，該契約約定條款意旨係就被告開立證券帳戶
    後如欲進行融資融券交易時的雙方權利義務規範，並非於該
    契約書上即就交易借貸款項及標的之股票、數量、價格等契
    約必要之點達成意思合致，此觀協議書第1至3條之約定自明
    。是該契約書簽訂後，需被告再與復華證金公司就消費借貸
    契約必要之點達成意思合致時，該消費借貸契約始生效力。
    而被告既主張其帳戶被冒用，交易當時被告自不知情，原告
    應提出相關證據證明交易當時為被告親為或由被告授權以實
    其說。然原告至今尚未提出任何由語音交易之錄音檔證明交
    易時為被告本人親為或由被告授權他人所為，堪認原告至今
    尚未舉證交易即各消費借貸實際生效之實際當事人為被告，
    自無從對原告為有利之認定。(六)本案事實係信用帳戶並非被
    告開立，而係他人冒用使用，屬人頭帳戶，被告並不知情，
    且該信用帳戶內所為交易均非被告下單，而係他人為之，自
    難認被告有何表見事實可使第三人信賴被告有授權或他人有
    代理權之存在。況開立信用帳戶、購買宏福建設股票等行為
    ，均係當時復華證金陳政忠主導，而已由臺灣臺北地方法院
    認定有操縱股價等違背證券交易法之犯行，本案現於臺灣高
    等法院更審審理中。足證復華證金對此冒用行為知情，並非
    善意第三人，復華證金公司又將此債權以低價讓與原告，尚
    難認原告為善意第三人，原告不得主張被告應負表見代理責
    任等語置辯。並聲明：(一)原告之訴駁回。(二)如受不利判決，
    願供擔保請准宣告免為假執行。
三、原告主張被告於87年9月29日向復華證金公司申請開立信用
    帳號，並訂立融資融券契約，以從事股票融資融券信用交易
    之用，嗣於87年10月12日買進「8719宏福建設」股票300張
    ，融資金額565萬2,000元之事實，為被告所否認，並以前詞
    置辯。經查：
  (一)按私文書應由舉證人證其真正，但他造於其真正無爭執者，
    不在此限，民事訴訟法第357條定有明文。原告提出復華證
    金公司開立證券信用交易帳戶申請表、融資融券契約書主張
    被告有向復華證金公司申請開立信用帳戶、簽訂融資融券契
    約書，惟上開文件均為私文書，被告既否認其真正，依上開
    規定，原告應就上開文書之真正為舉證。本院依原告聲請向
    群益證券公司調取被告於長利證券公司開立證券帳戶留存之
    委託買賣證券受託契約、櫃臺買賣有價證券開戶契約、聲明
    書、委託人交割款券轉撥同意書、櫃臺買賣確認書、同意書
    、長利證券公司客戶自填徵信資料表、聲明書、證券商客戶
    開設有價證券集中保管帳戶契約書等文件（本院訴字卷第92
    至99頁），觀諸上面之簽名與原告所提復華證金公司開立證
    券信用交易帳戶申請表、融資融券契約書上之簽名（本院訴
    字卷第31、32頁），明顯不同，參以證人蔣秀華證稱：「（
    剛證人說找很多戶頭來接單，那陳大璇的戶頭是如何找來的
    ？）陳大璇本來只是來開普通戶，她的融資戶是在不知情的
    情況下被我開的」、「（不知情情況下開的，是指何情況下
    ？）簽名不是陳大璇本人簽的，也不是我簽的，印章部分我
    不記得了」等語（本院訴字卷第122頁），益徵被告所辯尚
    非無據。原告既未提出任何證據證明，上開復華證金公司開
    立證券信用交易帳戶申請表、融資融券契約書上被告之簽名
    為真正，是原告主張被告於87年9月29日向復華證金公司申
    請開立信用帳號，並訂立融資融券契約，以從事股票融資融
    券信用交易之用，嗣於87年10月12日買進「8719宏福建設」
    股票300張，融資金額565萬2,000元之事實，即難信為真實
    。
  (二)原告復主張被告應就戶頭供人使用負授權人責任等情。惟按
    當事人主張有利於己之事實者，就其事實有舉證之責任，民
    事訴訟法第277條前段定有明文。查蔣秀華證稱：「（該筆
    交易是誰委託下單？交割款來源為何？）是宏福的陳政忠委
    託下單，交割款是由宏福的帳房匯進來的」、「（使用陳大
    璇的帳戶委託下單，有無經過陳大璇的同意？）沒有」等語
    （本院訴字卷第121頁背面），可見被告帳戶買進宏福建設
    股票是蔣秀華所為，乃原告主張係被告授權蔣秀華開設證券
    信用交易帳戶，並同意蔣秀華將帳戶交付他人使用等有利於
    己之事實，依上開規定，自應舉證以實其說，因原告並未提
    出任何證據證明被告曾同意蔣秀華開設證券信用交易帳戶，
    亦未舉出任何證據證明被告同意將上開帳戶交付他人使用，
    故原告上開主張自難採信。
  (三)原告另主張被告應就其信用交易帳戶購買股票之事負表見代
    理責任云云。按由自己之行為表示以代理權授與他人，或知
    他人表示為其代理人而不為反對之表示者，對於第三人應負
    授權人之責任，民法第169條前段定有明文。表見代理，係
    為保護第三人而設，必須本人有表見之事實，足使第三人信
    該他人有代理權之情形存在，始足當之。所謂知他人表示為
    其代理人而不為反對之表示者，以本人實際知其事實為前提
    ，其主張本人知此事實者，應負舉證之責（最高法院70年台
    上字第657號、68年台上字第1081號判例參照）。查蔣秀華
    證稱：「為何不是陳大璇本人下單，而是由陳政忠使用該交
    易戶？）因為當時我們營業員為了業績，就會找很多戶頭來
    接單，復華證金在當年已經把這些戶頭列為呆帳，並未對我
    們追索，為何十幾年後又對被告追索，根據證券交易法，如
    果我們違約的話，當初就要報我們違約，且禁止我們使用帳
    戶，復華當年都沒有作這些動作，復華跟陳政忠有簽協議書
    ，達成協議，所以復華當時知道這些帳都是陳政忠的」、「
    （陳大璇開完戶之後，為何變成你或他人可以使用，陳大璇
    有無交付其他文件給你？）沒有，是我盜用的」、「（陳大
    璇有無將銀行戶頭的印章交給你嗎？）沒有」等語（本院訴
    字卷第122頁及其背面）。可見被告並未將證券交易所需重
    要證件交付蔣秀華，且復華證金公司對陳政忠冒用被告之信
    用交易帳戶買進宏福建設股票之事知情，依上開說明，原告
    不得主張被告應負表見代理責任。
  (四)綜上所述，被告並未向復華證金公司申請開立信用帳戶、簽
    訂融資融券契約書，亦未向復華證金公司申請以融資融券方
    式購買股票，復華證金公司對被告並無融資債權，原告自無
    從受讓復華證金公司對被告之債權。是原告主張其輾轉受讓
    復華證金公司對被告之融資債權，請求被告清償債務，即屬
    無據。
四、從而，原告依融資融券契約第6、7條約定及債權讓與法律關
    係，請求被告給付565萬2,000元，及自87年10月12日起至清
    償日止，按年息百分之8.68計算之利息，並按上開利率百分
    之10計算之違約金，為無理由，應予駁回。又原告之訴既經
    駁回，其假執行之聲請即失依附，應併駁回之。
五、本件事證已臻明確，兩造其餘攻擊防禦方法及舉證，核與判
    決結果不生影響，爰不一一論述，併此敘明。
六、訴訟費用負擔之依據：民事訴訟法第78條。
中    華    民    國   100    年    9     月    20    日
                  民事第二庭法  官  連士綱
以上正本係照原本作成
如對本判決上訴，須於判決送達後20日內向本院提出上訴狀。如
委任律師提起上訴者，應一併繳納上訴審裁判費。
中    華    民    國   100    年    9     月    20    日
                            書記官  吳俞玲